【裁判字號】    89,訴,876
【裁判日期】    890825
【裁判案由】    拆屋還地等
【裁判全文】
臺灣板橋地方法院民事判決  八十九年度訴字第八七六號
    原      告  丁○○
    原      告  丙○○
    原      告  乙○○
    右三人共同
    訴訟代理人  歐榮宜律師
    被      告  甲○○                  住台北縣三重市○○路○段一二八號
    訴訟代理人  任兵律師
右當事人間請求拆屋還地等事件，本院判決如左：
    主    文
被告應將坐落台北縣三重市○○○段菜寮小段七之七地號上如附圖所示斜線部分建物
（面積玖平方公尺）拆除，將土地交還原告。
訴訟費用由被告負擔。
本判決於原告以新台幣貳拾萬元為被告供擔保後，得假執行。但被告如於假執行程
序實施前，以新台幣陸拾玖萬伍仟玖佰貳拾伍元為原告預供擔保，得免為假執行。
    事    實
甲、原告方面：
一、聲明：求為判決如主文第一項所示，並陳明願供擔保請准宣告假執行。
二、陳述：
    坐落台北縣三重市○○○段菜寮小段七之七地號土地（下簡稱系爭土地），為原
    告三人所共有（應有部分各三分之一），被告甲○○並無正當權源，而占有使用
    系爭土地如附圖所示斜線部分（面積九平方公尺）搭有建物。為此本於民法第七
    百六十七條規定，請求被告將無權占有部分之建物拆除，將土地返還原告全體。
乙、被告方面：
一、聲明：求為判決駁回原告之訴及假執行之聲請。如受不利之判決時，聲請准予預
          供擔保免為假執行。
二、陳述：
    依原告主張之事實，乃屬越界建築效力問題，蓋地上建物興建達四十年以上之久
    ，係上一代遺留下的問題，依民法第七百九十六條規定不得訴請拆屋還地，只得
    要求房屋所有人以相當價額，購買越界部分土地，被告願意為之，並以公告現值
    為準，較為公允。
    理    由
一、原告起訴主張，被告並無任何權源，竟占有使用原告所有系爭土地如附圖所示斜
    線部分，於其上建有房屋，為此本於民法七百六十七條規定，請求被告將無權占
    有之建物拆除，土地返還原告等情；被告則以，伊固占有使用原告所共有系爭土
    地如附圖所示斜線部分，惟坐落系爭土地上之建物年代均久遠，應屬民法第七百
    九十六條規定之越界建築，是依法原告僅得請求房屋所有人以相當之價額購買越
    界建築部分之土地（被告願以公告現值買受），而不得訴請拆屋還地云云置辯。
二、經查，原告主張：系爭土地為原告三人所共有，被告並無權源，而占有使用如附
    圖所示斜線部分，面積九平方公尺，於其上設有建物等情，業據提出土地登記簿
    謄本一份為證；並為被告所不爭執；且經本院至現場履勘，及依職權囑託台北縣
    三重地政事務所派員測量，製有複丈成果圖在卷可佐，堪認為真正。
三、次按土地所有人建築房屋逾越彊界者，鄰地所有人如明知其越界而不即提出異議
    ，不得請求移去或變更其建築物，固為民法第七百九十六條前段之所明定。惟主
    張鄰地所有人知其越界而不即時提出異議者，應就此項事實負舉證責任（最高法
    院四十五年台上字第九三一號判例參照）。查被告所辯：本件為越界建築，原告
    僅得訴請被告以相當價額購買越界部分土地，不得訴請返還云云，既為原告所否
    認，揆諸前開判例要旨，被告自應就原告知其越界而不即時提出異議一節，負舉
    證責任，然既未提出任何證據以供本院審酌，空言系爭建物已搭蓋四十餘年，原
    告應無不知情之理云云，經本院調查之結果，並無可採。從而，原告本於民法第
    七百六十七條規定，請求被告將伊無權占有原告所共有系爭土地上如附圖所示斜
    線部分建物拆除，將土地返還原告，為有理由，應予准許。
四、兩造均陳明願供擔保請准宣告假執行，或免為假執行，經核均無不合，爰各酌定
    相當之擔保金額准許之。
五、結論：本件原告之訴為有理由，依民事訴訟法第七十八條、第三百九十條第二項
    、第三百九十二條，判決如主文。
中      華      民      國    八十九    年      八      月    二十五    日
                                  臺灣板橋地方法院民事第二庭
~B法  官  黃信滿
右為正本係照原本作成。
如對本判決上訴，須於判決送達後二十日內向本院提出上訴狀。
中      華      民      國    八十九    年      八      月    二十五    日
~B書記官  陳玫伶


司法院資訊處製作；財團法人民間司法改革基金會備份。
